臺灣高等法院刑事判決　　　　　　　 100年度交上易字第36號
上　訴　人
即　被　告　于睿煬
上列上訴人即被告因過失傷害案件，不服臺灣基隆地方法院99年
度交易字第86號，中華民國99年11月10日第一審判決（起訴案號
：臺灣基隆地方法院檢察署99年度偵字第4018號），提起上訴，
本院判決如下：
    主  文
上訴駁回。
于睿煬緩刑貳年。
    事  實
一、于睿煬於民國99年6月24日上午7時50分許，騎乘車牌號碼CL
    P－528號普通重型機車，明知汽車（包括機器腳踏車）行駛
    時應注意車前狀況，並隨時採取必要之安全措施，且汽車在
    雙向兩車道行駛時，應在遵行車道內行駛，在劃有分向限制
    線之路段不得駛入來車之車道內，而依當時天候為晴天，日
    間有自然光線，路況係乾燥、無缺陷之柏油路面，並無障礙
    物，且視距良好，並無不能注意之情事，竟疏未注意及此，
    為圖一時便利，貿然自基隆市○○區○○路394號處雙向2車
    道之來車車道起步，以在來車車道之逆向方式行駛，欲跨越
    至對向車道往基隆市區方向行駛，適有莊鎮瑋騎乘車牌號碼
    228－EYT號普通重型機車沿同車道騎乘至該處欲往北寧路方
    向行駛，因而閃避不及，兩車車頭互撞，雙方人車倒地，莊
    鎮瑋因而受有右手臂、右下腿、左下腿、左下足挫傷瘀血、
    左足撕裂傷約2公分（縫合2針）等傷害。于睿煬（原判決誤
    載為余睿煬，應予更正）於肇事後，留在現場，在未被有偵
    查犯罪職權之機關或公務員知悉前，不逃避接受裁判，經警
    方據報前往現場處理時，即當場承認為肇事人，因而接受裁
    判。
二、案經莊鎮瑋訴由基隆市警察局第二分局報請臺灣基隆地方法
    院檢察署檢察官偵查起訴。
    理  由
一、上訴人即被告于睿煬（簡稱被告）所犯非死刑、無期徒刑或
    最輕本刑有期徒刑3年以上之罪，亦非高等法院管轄第一審
    案件，且被告就被訴事實為有罪之陳述，經審判長告知被告
    簡式審判程序之旨，並聽取檢察官、被告之意見後，裁定進
    行簡式審判程序，是本件之證據調查，依刑事訴訟法第273
    條之2規定，不受同法第159條第1項、第161條之2、第161條
    之3、第163條之1及第164條至第170條規定之限制，合先敘
    明。
二、上開犯罪事實，業據被告於警詢、偵查、原審及本院審理時
    均坦承不諱，核與證人即告訴人莊鎮瑋於警詢及偵查中指訴
    之情節相符（99年度偵字第4018號卷第6、7、13、14、38頁
    ），並有基隆市警察局第二分局道路交通事故現場圖1件、
    道路交通事故調查報告表(一)、(二)各1件、聖母聯合診所於99
    年6月28日出具之莊鎮瑋之診斷證明書1件、案發現場監視器
    錄影翻拍照片12幀、交通事故現場及機車照片12幀附卷可稽
    （見同上偵查卷第8至10、17、19至30頁）。按道路交通規
    則所稱之汽車，包括機器腳踏車；汽車行駛時，駕駛人應注
    意車前狀況，並隨時採取必要之安全措施；駕駛人在雙向2
    車道行駛時，均應在遵行車道內行駛，在劃有分向限制線之
    路段，不得駛入來車之車道內；道路交通安全規則第2條第1
    項第1款、第94條第3項、第97條第1項第1款、第2款分別定
    有明文。且依卷附之前開道路交通調查報告表所載，當時天
    候為晴天，日間有自然光線，路況係乾燥、無缺陷之柏油路
    面，並無障礙物，且視距良好，顯無不能注意之情事，詎被
    告竟疏未注意而肇事，其應負過失罪責甚明。而本件車禍致
    使告訴人受有右手臂、右下腿、左下腿、左下足挫傷瘀血、
    左足撕裂傷約2公分（縫合2針）等傷害，已如前述，是被告
    之過失行為與告訴人所受之傷害結果間，顯有相當因果關係
    。綜上，足認被告自白與事實相符，罪證明確，犯行洵堪認
    定，應依法論科。
三、原審本於同上見解，適用刑法第284條第1項前段、第41條第
    1項前段，刑法施行法第1條之1之規定，又說明被告於肇事
    後，留在現場，在未被有偵查犯罪職權之機關或公務員知悉
    前，不逃避接受裁判，經警方據報前往現場處理時，即當場
    承認為肇事人，因而接受裁判，此有基隆市○○○道路交通
    事故肇事人自首情形紀錄表在卷足憑（見同上偵查卷第16頁
    ），所為合於自首規定，爰依刑法第62條前段規定減輕其刑
    ，並審酌被告騎車疏未注意車前狀況，未隨時採取必要之安
    全措施，且未依遵行方向，違規逆向行駛來車車道而肇事，
    過失情節甚重，致告訴人受有傷害，迄未與告訴人和解，兼
    衡被告犯後坦承犯行暨其素行情形等一切情狀，量處拘役50
    日，如易科罰金，以新臺幣（下同）1,000元折算1日，其認
    事用法，核無違誤，量刑亦稱妥適（原判決主文欄內關於「
    于睿煬」部分顯然誤載為「余睿煬」，應予更正）。本件被
    告上訴意旨略以：道路交通事故現場圖、道路交通事故調查
    報告表(一)、(二)及交通事故現場照片，皆已非原始之現場資料
    畫面，因為車輛在撞擊後已有相當之移動情形，又依監視錄
    影顯示，原審認定被告為逆向行駛，恐與事實有違，依同一
    監視錄影即可證明告訴人在施工之道路上並未減速慢行，反
    而加速前進，超越其前方之機車並跨越在雙黃線上疾速行駛
    ，而且被告於騎乘機車如行人般穿越馬路時，確有衡量左右
    兩方來車距離，在適當之車速下，原可安全穿越馬路，但因
    告訴人超越前機車並以高速疾駛於黃線上，因此在在撞擊被
    告後，導致被告的機車滑行約有10公尺，地面上有明顯刮痕
    ，可見告訴人之車速應在時速70公里以上，又告訴人在道路
    施工路段，不僅未減速慢行，反而加快車速，在其應注意且
    未注意下，才會發生撞擊被告之情事，其受傷實非被告之責
    任云云。惟查，本件犯罪事實，業據被告於警詢、偵查、原
    審及本院審理時均坦承不諱，核與證人即告訴人於警詢及偵
    查中指訴之情節相符，並有基隆市警察局第二分局道路交通
    事故現場圖、道路交通事故調查報告表(一)、(二)、聖母聯合診
    所於99年6月28日出具之莊鎮瑋之診斷證明書、案發現場監
    視器錄影翻拍照片、交通事故現場及機車照片附卷可稽，足
    認被告自白與事實相符，已如前述，原審亦已就證據之取捨
    、認定事實及適用法律之理由，均詳予敘明，被告上訴仍執
    前詞，漫事爭執，但無其他積極舉證以供本院調查究明以實
    其說，所言尚屬臆測，其上訴難認為有理由，應予駁回。
四、末查被告與告訴人於本院審理中，已以8萬元達成和解，給
    付方式為被告願自100年3月23日起，於每月23日以前按月逕
    匯10,000元至告訴人帳戶至全部清償為止，如有1期未付，
    視為全部到期，有原審基隆簡易庭100年2月23日調解筆錄1
    件在卷可憑（見本院卷第26頁），且被告前未曾因故意犯罪
    ，受有期徒刑以上刑之宣告，有本院被告前案紀錄表在卷可
    按，其因一時不慎而有本件犯行，致罹刑章，經此次教訓後
    ，當已知所警惕，信無再犯之虞，本院認前開原審對其宣告
    之刑，以暫不執行為適當，爰依刑法第74條第1項第1款之規
    定，併予宣告緩刑2年，以啟自新。
據上論斷，應依刑事訴訟法第368條、第364條、第273條之1第1
項，刑法第第74條第1項第1款，判決如主文。
本案經檢察官黃全祿到庭執行職務。
中    華    民    國   100    年    5     月    18    日
                  刑事第十九庭審判長法  官  鄧振球
                                    法  官  彭幸鳴
                                    法  官  張江澤
以上正本證明與原本無異。
不得上訴。
                                    書記官  胡新涓
中    華    民    國   100    年    5     月    19    日
附錄本案論罪科刑法條全文：
中華民國刑法第284條
因過失傷害人者，處6月以下有期徒刑、拘役或5百元以下罰金，
致重傷者，處1年以下有期徒刑、拘役或5百元以下罰金。
從事業務之人，因業務上之過失傷害人者，處1年以下有期徒刑
、拘役或1千元以下罰金，致重傷者，處3年以下有期徒刑、拘役
或2千元以下罰金。